臺灣臺北地方法院民事判決
111年度訴字第4038號
原      告  陳金標  


            陳嘉淵  
            陳李錦雀
共      同
訴訟代理人  陳建州律師
複  代理人  吳胤如律師
被      告  日盛國際商業銀行股份有限公司

法定代理人  洪主民  
訴訟代理人  楊富傑  
上列當事人間確認債權不存在事件，本院於民國111年11月7日言
詞辯論終結，判決如下：
    主      文
確認被告就臺灣嘉義地方法院一０九年度司促字第一六一七號支
付命令對於原告於附表所示範圍內之利息債權請求權不存在。 
原告其餘之訴駁回。
訴訟費用由被告連帶負擔百分之五十六，餘由原告負擔。
　　事實及理由
壹、程序方面：
    按確認法律關係之訴，非原告有即受確認判決之法律上利益
    者，不得提起之，民事訴訟法第247條第1項前段定有明文。
    本件原告陳金標、陳嘉淵、陳李錦雀（下各以姓名稱之，合
    則稱為原告）主張被告對原告就台灣嘉義地方法院（下稱嘉
    義地院）109年度司促字第1617號支付命令（下稱系爭支付
    命令）及確定證明書及台灣士林地方法院（下稱士林地院）
    110年度司執字第44883號債權憑證（下稱系爭債權憑證）所
    示債權及債權之請求權均不存在，既為被告所否認，顯然兩
    造就前揭債權存在與否發生爭執，致原告在私法上之地位有
    受侵害之不安狀態存在，且此不安狀態得以確認判決除去之
    ，故原告提起本件確認前揭債權及債權之請求權均不存在之
    訴，應有確認利益，合先敘明。
貳、實體方面：
一、原告主張：
　㈠被告前於民國109年間向嘉義地院聲請支付命令，經嘉義地院
    作成系爭支付命令，記載被告對原告之債權，即原告應向被
    告連帶給付新台幣（下同）58萬5,440元，及自95年7月21日
    起至清償日止，按年息14.5％計算之利息，暨自95年8月21日
    起至清償日止，其逾期在6個月以內者，按上開利率10％，超
    過6個月者，就超過部分，按上開利率20％計算之違約金，並
    連帶賠償督促程序費用500元（下稱系爭債權），惟原告對
    於系爭債權之原因為何等情，因事隔多年，已無印象，原告
    不知是否在10多年前確曾積欠被告系爭債權，故原告否認系
    爭債權之存在，被告應先就系爭債權存在之事實，舉證以實
    其說。退步言之，縱原告確有積欠被告系爭債權，然系爭債
    權之利息起算日為95年7月21日，距被告於109年間向嘉義地
    院聲請系爭支付命令時，應已逾13年，則系爭債權實際上是
    否已逾15年時效而消滅，要屬有疑，則系爭債權之請求權應
    已罹於時效而消滅，原告自無庸負清償之責。退步言之，被
    告於109年間向嘉義地院聲請系爭支付命令時，其利息債權
    亦僅在5年內有請求權，逾此部分之請求權仍因罹於時效而
    消滅。再者，被告雖於109年2月間向嘉義地院聲請系爭支付
    命令，但系爭支付命令之送達，因無法會晤陳金標本人，遂
    將系爭支付命令於109年2月18日寄存送達於嘉義縣警察局朴
    子分局松梅派出所（下稱松梅派出所），惟陳金標斯時已未
    居住於嘉義縣○○市○○里○○○000號之6地址（下稱系爭朴子市
    地址），陳金標亦未至松梅派出所領取系爭支付命令，是系
    爭支付命令自始未經陳金標領取，因陳金標並未以系爭朴子
    市地址為居住所，則系爭支付命令以系爭朴子市地址為送達
    ，尚非合法送達，系爭支付命令既未合法送達，依法當不生
    效力。而陳嘉淵、陳李錦雀為系爭債權之連帶保證人，依民
    法第742條第1項規定，保證人亦得主張系爭債權之請求權已
    罹於時效而消滅，故原告主張確認系爭債權及債權之請求權
    均不存在，爰提起本件訴訟等語。
  ㈡並聲明：確認被告對原告就系爭支付命令及確定證明書暨系
    爭債權憑證所示債權及債權之請求權均不存在。
二、被告則以：系爭債權係主借款人即陳金標邀同陳嘉淵及陳李
    錦雀為連帶保證人，向被告申辦汽車貸款，兩造於94年9月2
    1日簽立貸款暨動產抵押契約書（下稱系爭契約），貸款總
    金額為70萬元，被告並依約將貸款匯入陳金標所指定之土地
    銀行西港分行帳戶，惟陳金標於95年7月25日繳納19,305元
    款項後，即未再依約還款。被告遂於109年2月間向嘉義地院
    聲請核發系爭支付命令，並於109年3月24日確定，本金請求
    時效尚未逾15年，利息時效部分則請鈞院依法裁判。又陳金
    標稱系爭支付命令於109年2月18日寄存送達於松梅派出所時
    ，其已未居住於系爭朴子市地址，但陳金標並未提出其有何
    廢止前揭戶籍址之證明，且陳金標於94年9月21日向被告申
    請貸款後，迄至109年2月12日之戶役政連結作業系統查詢結
    果，其所登記之戶籍地址仍為系爭朴子市地址，復依陳金標
    之全國財產稅總歸戶財產查詢清單所示，其名下之車輛登記
    車主地址，仍為系爭朴子市地址，足見陳金標仍有意將住所
    地續留在前揭地址，並未有廢止之主觀意思等語，資為抗辯
    。並聲明：原告之訴駁回。
三、本院之判斷：
　　原告主張被告對原告就系爭支付命令及確定證明書暨系爭債
    權憑證所示債權及債權之請求權均不存在，且系爭支付命令
    亦未經合法送達，應不生效力，爰提起本件確認之訴等情，
    為被告所否認，並以前開情詞置辯。則本件所應審究者闕為
    ：系爭支付命令是否合法送達？原告主張系爭債權之請求權
    已逾時效而消滅，是否有理由？茲分項析述如下：
　㈠查陳金標前邀同陳嘉淵及陳李錦雀為連帶保證人，向被告申
    辦汽車貸款，兩造於94年9月21日簽立系爭契約，貸款總金
    額為70萬元，被告並依約將貸款匯入陳金標所指定之土地銀
    行西港分行帳戶，陳金標於95年7月25日繳納19,305元後，
    即未再依約還款，被告據此於109年2月12日向嘉義地院聲請
    核發系爭支付命令，並於同年3月24日確定，嗣又於110年8
    月3日向士林地院聲請對原告為強制執行等情，業有系爭債
    權憑證、系爭支付命令暨確定證明書等件在卷可憑(見本院
    卷第19至26頁)，並經本院依職權調取系爭支付命令卷及士
    林地院110年度司執字第44883號清償債務強制執行案卷，核
    閱無訛，堪信為真實。
  ㈡系爭支付命令業經合法送達：
　⒈按當事人主張有利於己之事實者，就其事實有舉證之責任。
    民事訴訟法第277條本文著有規定。又法院依法定程式所作
    之文書，除有反證，足以證明其記載為失實外，就其記載事
    項有完全之證據力，此參照民事訴訟法第355條規定自明。
    且司法院86年7月8日發布之辦理民事訴訟事件應行注意事項
    第83則第2項規定：「當事人向法院請求付與判決、裁定或
    支付命令確定證明書時，如卷宗現在該法院經查明該判決、
    裁定或支付命令果經確定者，應於聲請後7日內付與之」，
    顯見法院須經審查判決、裁定、支付命令確經合法送達確定
    後，始得發給確定證明書。系爭支付命令，既經該法院發給
    確定證明書，其所記載之事項，除有反證外，即有完全之證
    據力。又按民法第20條第1項之規定，依一定事實足認以久
    住之意思，住於一定之地域者，即為設定其住所於該地，顯
    見我國民法關於住所之設定，兼採主觀主義及客觀主義之精
    神，如當事人主觀上有久住一定地域之意思，客觀上亦有住
    於一定地域之事實，該一定之地域即為其住所，而住所雖不
    以戶籍登記為要件，惟倘無客觀之事證足認當事人已久無居
    住該原登記戶籍之地域，並已變更意思以其他地域為住所者
    ，戶籍登記之處所，仍非不得資為推定其住所之依據（最高
    法院100年度台上字第1373號判決意旨參照）。
　⒉原告主張系爭支付命令雖於109年2月18日寄存送達於松梅派
    出所，惟陳金標當時已未居住系爭朴子市地址，亦未至松梅
    派出所領取系爭支付命令，故系爭支付命令送達不合法一節
    ，為被告否認。經查，依戶役政連結作業系統所載，陳金標
    之戶籍地址仍係設於系爭朴子市地址，故系爭支付命令依當
    時陳金標前揭戶籍地址為送達（見本院卷第103頁），應無
    違誤。況查，陳金標前揭戶籍地址，亦與其於94年9月21日
    與被告簽立系爭契約時所填寫之地址相同（見本院卷第47頁
    ），復觀其之全國財產稅總歸戶財產查詢清單上之記載（見
    本院卷第105頁），其名下車輛所登記車主之地址，亦為前
    揭戶籍地址，在在足徵陳金標自94年迄今，皆有使用前揭戶
    籍地址之需求，自有停留該處並收受法院文書之可能性，堪
    認陳金標實無變更以其他地域為其住所之意思，故系爭支付
    命令向陳金標前揭戶籍地址為送達，當屬合法之送達，堪可
    認定。
　⒊基上所述，陳金標並未能舉證明其於系爭支付命令送達時，
　　其確已久無居住前揭戶籍地址之事實，則法院將系爭支付命
    令送達於陳金標前揭戶籍地址，即當生合法送達之效力，故
    陳金標前開主張，應無足採信。　
　㈢系爭債權之請求權，並未罹於時效而消滅：
　  按請求權，因15年間不行使而消滅；消滅時效，自請求權可
    行使時起算；時效完成後，債務人得拒絕給付，民法第125
    條前段、第128條前段、第144條第1項定有明文。查陳金標
　　向被告申辦汽車貸款後，於95年7月25日繳納19,305元後，
    即未再依約還款，嗣被告遂於109年2月間向嘉義地方法院聲
    請核發系爭支付命令，系爭支付命令並於109年3月24日確定
    ，是系爭債權之請求權，尚未逾15年之請求權時效，是原告
    為債權請求權已罹於時效之主張，亦無理由。
　㈣又按，利息、紅利、租金、贍養費、退職金及其他1年或不及
    1年之定期給付債權，其各期給付請求權，因5年間不行使而
    消滅；時效完成後，債務人得拒絕給付，民法第126條、第1
    44條第1項分別定有明文。原告主張就逾5年之利息為時效抗
    辯而拒絕給付部分，依民法第126條規定，利息之請求時效
    為5年，則被告就系爭支付命令所載之利息債權，僅能請求
    自聲請強制執行之日（110年8月3日）起回溯5年即自105年8
    月3日起算之利息，是原告訴請確認系爭支付命令所載如附
    表所示之利息債權請求權不存在，核屬有據。
四、綜上所述，原告請求確認被告就系爭支付命令對於原告於附
    表所示範圍內之利息債權請求權不存在，為有理由，應予准
    許，逾此範圍所為之請求，則為無理由，應予駁回。
五、本件事證已臻明確，兩造其餘攻擊、防禦方法及證據，認與
    判決結果不生影響，爰不予以一一論述，附此敘明。
六、訴訟費用負擔之依據：民事訴訟法第79條。　　　
中　　華　　民　　國　　111 　年　　11　　月　　30　　日
                  民事第四庭    法　官　陳靜茹
以上正本係照原本作成。
如對本判決上訴，須於判決送達後20日內向本院提出上訴狀。如
委任律師提起上訴者，應一併繳納上訴審裁判費。
中　　華　　民　　國　　111年　　11　　月　　30　日
                                書記官  蔡汶芯
　　　　　　　　　　　　　　　　
附表：
 計息本金 （新台幣） 利  息  計   算    585,440元 自95年7月21日起至105年8月2日止，按年息14.5％計算。